臺灣臺中地方法院刑事判決　　　　　　　96年度易字第2422號
公　訴　人　臺灣臺中地方法院檢察署檢察官
被　　　告　甲○○
上列被告因贓物案件，經檢察官提起公訴（96年度偵字第3872號
），本院判決如下：
    主    文
甲○○收受贓物，處拘役拾日，如易科罰金，以新臺幣壹仟元
折算壹日。
    犯罪事實
一、甲○○係設於台中市○區○○街二一二號經營「永全藥局」
    之負責人，其明知某姓名、年籍、住所均不詳之成年男子，
    所交付之以新光商業銀行股份有限公司北屯分行為付款人，
    發票人為廖麗照，發票日民國九十五年十一月十五日，票號
    ＨＺ000000000號，面額新台幣（下同）五千元之
    支票（以下簡稱系爭支票）一紙，係屬來歷不明之贓物（系
    爭支票原為乙○所持有，於九十五年十月二十六日，在台中
    市○○路一０八之一號遺失，而遭不詳人士侵占者），竟基
    於收受贓物之犯意，於九十五年十月二十六日，在其上開藥
    局，仍予收受。嗣甲○○將系爭支票交予不知情之陳信凱用
    以支付其積欠之貨款；陳信凱復將系爭支票交予不知情之施
    郭翠錦，經施郭翠錦遵期提示未獲兌現，始循線查悉上情。
二、案經乙○訴由嘉義縣朴子分局報請臺灣臺中地方法院檢察署
    檢察官偵查起訴。
    理    由
一、訊據被告甲○○固坦承於上開時、地收受系爭支票，然矢口
    否認有收受贓物犯行，辯稱：伊當日出賣藥品予真實姓名不
    詳男子，該名男子即以系爭支票支付貨款，伊當時對於支票
    使用規則並不清楚，且伊乃基於信任而收受系爭支票伊並不
    知該支票為贓物云云。惟查：
（一）系爭支票為乙○所持有，而在台中市○○路一０八之一號
      遺失等情，業據證人乙○於警詢及本院審理時證述明確，
      復有遺失支票申報書在卷可參；又系爭支票為真實姓名、
      年籍、住所均不詳之成年男子於上開時地交付予被告用以
      支付價款乙事，亦據被告於偵查及本院審理時所自承，是
      系爭支票顯已遭該真實姓名不詳之人拾得並侵占入己而屬
      贓物無疑。
（二）次以，被告於上開時地收受系爭支票後，又將系爭支票交
      付予陳信凱以支付積欠之貨款，嗣陳信凱復將系爭支票交
      付予施郭翠錦提示等情，也據被告所自承，核與證人陳信
      凱、施郭翠錦於偵查中證述情節相符，可信為真實。
（三）按刑法上之故意，可分為直接故意與不確定故意（間接故
      意）。所謂「不確定故意」，係指行為人對於構成犯罪之
      事實預見其發生，而其發生並不違背其本意者，刑法第十
      三條第二項定有明文。本件被告於偵查中雖辯稱：伊當日
      出賣藥品予真實姓名不詳之成年男子，該名男子即以系爭
      支票支付貨款，伊對於支票使用規則並不清楚，且伊乃基
      於信任而收受上開支票，伊並不知上開支票為贓物云云。
      惟：被告於偵查中供稱：「（檢察官問：一個陌生人拿支
      票要向你買東西，你不覺得奇怪？）因為我不懂支票之相
      關規定，做生意本來就有風險，有人來買東西就好了，以
      前有一種支票是五千元保證兌現的。」、「（檢察官問：
      你連有一種支票是五千元保證兌現的都知道，怎麼會不知
      道支票相關使用方式？）我是做生意當然知道，但做生意
      是互相信任。」等語，顯見被告對支票使用基本規則並非
      全然不知，其辯稱伊對於支票使用規則並不清楚云云，前
      後供述顯然不一，並無可採；另被告於偵查中復供稱：「
      （檢察官問：你如何取得該支票？）客戶來買藥，以上開
      支票支付。」、「（檢察官問：上開支票客戶之基本資料
      可否提供？）他買了就走，我也不知道。」、「（檢察官
      問：該名客戶是否有於上開支票背書？）沒有。」、「（
      檢察官問：你既不認識交付票據之客人，又沒有核對支票
      上發票人，又沒有請客戶在支票上背書欄背書，將來如果
      票據沒有兌現，你要向誰求償？）他說是他的，他沒有去
      領，我就想說應該領的到。」、「（檢察官問：以何依據
      認定應該領的到？）因為我從來沒有收過支票。」等語，
      則被告與交付系爭支票之人既無親亦非故，甚至對其基本
      年籍資料一無所悉，則被告與交付上開支票者間即無合理
      足以正當信任之基礎，益見被告對於系爭支票來源是否正
      當並不在乎，亦即，被告縱或是收受來源不明之支票亦在
      所不惜，是被告空言辯稱；伊乃基於信任而收受上開支票
      云云，顯與事理有違，顯不可採。綜上所述，被告對於支
      票使用規則並非全然不知，然竟由無正當合理信賴基礎者
      處，收受來路不明之上開支票，顯屬已預見系爭支票係疑
      為贓物，而仍予收受，其具有收受贓物之不確定故意，至
      為灼然。本件事證明確，被告犯行堪予認定。
二、核被告甲○○所為，係犯刑法第三百四十九條第一項之收受
    贓物罪。爰審酌被告並無前科紀錄，此有臺灣臺中地方法院
    檢察署刑案資料查註紀錄表一份在卷可按，其犯罪之動機、
    目的、手段，犯罪所生危害，及犯罪後猶飾詞狡賴犯行，未
    見悔意等一切情狀，量處如主文所示之刑，並諭知易科罰金
    之折算標準。
據上論斷，應依刑事訴訟法第二百九十九條第一項前段，刑法第
三百四十九條第一項、第四十一條第一項前段，刑法施行法第一
條之一第一項、第二項前段，判決如主文。
本案經檢察官丙○○到庭執行職務。
中　　華　　民　　國　　96　　年　　 5　　月　　25  　日
                    刑事第十五庭  法  官　曾佩琦
以上正本證明與原本無異。
如不服本判決，應於判決送達後十日內向本院提出上訴狀，上訴
於臺灣高等法院臺中分院（須附繕本）。
                                  書記官　劉易柔
中　　華　　民　　國　　96　　年　　 5　　月　　25  　日
附錄本案論罪科刑法條：
【刑法第三百四十九條】
  收受贓物者，處三年以下有期徒刑、拘役或五百元以下罰金。
  搬運、寄藏、故買贓物或為牙保者，處五年以下有期徒刑、拘
  役或科或併科一千元以下罰金。
  因贓物變得之財物，以贓物論。
